臺灣屏東地方法院民事裁定　　　　　　　100年度監宣字第1號
聲　請　人　林世雄
相　對　人　林世華
上列聲請人聲請監護宣告事件，本院裁定如下：
    主  文
宣告林世華（男，民國○○○年○月○○日生，身分證統一編號
：Ｚ000000000號）為受監護宣告人。
選定林張春櫻（女，民國○○○年○月○○日生，身分證統一編
號：Ｚ000000000號）為受監護宣告之人林世華之監護
人。
指定林世雄（男，民國○○○年○月○日生，身分證統一編號：
Ｚ000000000號）為會同開具財產清冊之人。
聲請費用新臺幣壹仟元由受監護宣告之人負擔。
    理  由
一、聲請意旨略以：聲請人林世雄之兄即相對人林世華（男，民
    國○○年○ 月○○日生，身分證統一編號：Ｚ000000000號，住屏
    東縣恆春鎮○○里○○路代巡巷95號  ），因患小兒麻痺重
    度智能障礙，雖經延醫診治，惟均無起色，已至不能為意思
    表示及受意思表示，為此依民事訴訟法第597 條以下之規定
    ，聲請對相對人林世華為監護宣告等語，並提出親屬系統表
    、中華民國身心障礙手冊影本、身分證影本、戶籍謄本、親
    屬家庭會議紀錄等件為證。
二、按受監護宣告之人應置監護人；法院為監護之宣告時，應依
    職權就配偶、四親等內之親屬、最近一年有同居事實之其他
    親屬、主管機關、社會福利機構或其他適當之人選定一人或
    數人為監護人，並同時指定會同開具財產清冊之人；法院選
    定監護人時，應依受監護宣告之人之最佳利益，優先考量受
    監護宣告之人之意見，審酌一切情狀，並注意下列事項：一
    、受監護宣告之人之身心狀態與生活及財產狀況。二、受監
    護宣告之人與其配偶、子女或其他共同生活之人間之情感狀
    況。三、監護人之職業、經歷、意見及其與受監護宣告之人
    之利害關係。四、法人為監護人時，其事業之種類與內容，
    法人及其代表人與受監護宣告之人之利害關係，修正後之民
    法第1110條、第1111條第1 項、第1111條之1 定有明文。
三、經查，本院前往屏安醫院實施勘驗，於鑑定人黃文翔醫師前
    勘驗所見，相對人外觀無異，行動自如，可簡易回答姓名，
    但時間感回答錯誤，應答時身體不自主擺動，詢問其是否能
    寫字、識字及簡易數學運算，均無法回答。本院另就相對人
    之心神狀況訊問鑑定人，經鑑定人鑑定結果，認相對人為一
    名重度智能不足之個案，個案幼時即被發現發展遲緩現象，
    在特教班就讀，目前在家中由家人照顧。個案身材壯碩，會
    自言自語及不自覺傻笑。經常無法正確了解他人之意思表達
    ，個案長短期記憶能力極差，注意力不集中，對於金錢數字
    無概念，現實判斷力不佳。其精神狀態方面，意識清楚，但
    講話不清楚，內容極難辯識，認知功能嚴重受損，行為退化
    ，身體清潔度不佳。日常生活方面，進食、沐浴、大小便等
    簡單生活可以自理，但是不會洗頭，洗澡洗不乾淨。經濟活
    動能力方面，無法自行購物，無法做簡單的2 位數加減計算
    ，及辨識錢幣幣值，不知如何保管自己之財物，完全無處理
    財產之能力，亦無職業、社交或自我安排休閒活動之功能，
    無法自行認路回家。個案各項功能明顯退化，簡單的衣、食
    、衛生等生活內容可以自理，但判斷能力、記憶能力、計算
    能力極差，因此判斷個案已經因罹患先天性智能不足因而導
    致個人認知功能受損，為意思表示、受意思表示或辨識其意
    思表示效果之能力明顯受損，無法完全獨立處理個人事務及
    從事個人財物管理，建議個案已達監護宣告之標準等情，有
    本院100 年2 月9 日訊問筆錄、屏安醫院100 年2 月9 日屏
    安醫字第（100 ）0067號函檢送之精神鑑定報告書1 份在卷
    可憑。本院綜合上開勘驗結果及鑑定人之意見，認相對人確
    因精神障礙，致不能為意思表示或受意思表示之程度，故聲
    請人聲請對相對人為監護之宣告為有理由，應予准許。
四、次查，受監護宣告人無配偶、子女，林張春櫻為受監護宣告
    人之母，為林世華之至親，有擔任監護人之意願，且認有監
    護受監護宣告人之能力，並適任之，是由林張春櫻擔任監護
    人，符合受監護宣告人林世華之最佳利益，爰依民法第1111
    條第1 項之規定，選定林張春櫻為受監護宣告人林世華之監
    護人。另本院參酌林世雄為受監護宣告人之弟，應較知悉受
    監護宣告人林世華之財產狀況，宜乎受選為會同開具財產清
    冊之人，爰依上揭規定，指定林世雄為會同開具財產清冊之
    人。至聲請人聲請選任里長陳進興為受監護宣告人林世華之
    會同開具財產清冊之人，因陳進興與林世華無親屬關係，對
    於林世華之財產狀況自不如其至親熟稔，不宜擔任會同開具
    財產清冊之人，附此敘明。又依上揭民法第1099條第1 項之
    規定，於監護開始時，監護人林張春櫻對於受監護宣告人李
    世華之財產，應會同林世雄於2 個月內開具財產清冊並陳報
    法院，併此項明。
五、依民事訴訟法第608 條第1 項，裁定如主文。
中    華    民    國   100    年    3     月    30    日
                        家事庭法  官  朱盈吉
正本係照原本作成。
如不服本裁定關於選定監護人及指定會同開具財產清冊之人等部
分，應於送達後10日內向本院提出抗告狀，並繳納抗告費新臺幣
1,000元；其餘關於宣告監護之部分，不得抗告。
                              書記官  蔡明株
中    華    民    國   100    年    3     月    30    日